最　高　行　政　法　院　判　決
　　　　　　　　　　　　　　　　　　 96年度判字第00230號
上　訴　人　模里西斯商‧新西蘭乳品股份有限公司臺灣分公司
代　表　人　甲○○
訴訟代理人　游孟輝律師
被 上訴 人　財政部臺灣省北區國稅局
代　表　人　乙○○
上列當事人間因會計制度事件，上訴人對於中華民國94年6月23
日臺北高等行政法院93年度訴字第2796號判決，提起上訴，本院
判決如下：
　　主  文
上訴駁回。
上訴審訴訟費用由上訴人負擔。
　　理  由
一、本件上訴人係於民國（下同）91年6月21日核准設立，惟未
    依規定於92年5月底前辦理91年度營利事業所得稅結算申報
    。經被上訴人辦理滯報通知，上訴人始於92年10月7日辦理
    結算申報，並主張其為新設立公司，因所屬集團所採用會計
    年度均為6月制，則其91年度之起訖日為自91年6月1日至92
    年5月31日，向被上訴人申請其91年度營利事業所得稅會計
    年度應採用6月制云云。經被上訴人所屬桃園縣分局以92年
    11月28日北區國稅桃縣一字第0921044372號函復，否准所請
    。上訴人不服，遂循序提起本件行政訴訟。
二、本件上訴人在原審起訴意旨略以：按所得稅法第23條既無具
    體規定特殊會計年度之申請期限為何﹖故被上訴人92年11月
    21日北區國稅審一字第0921061893號函釋顯已增加所得稅法
    第23條所未規定之限制要件，殊已違背「依法行政」之原則
    。又所得稅法第71條第1項復有所得稅結算申報期限之規定
    ，而所得稅法第78條第1項更直接規定：「稽徵機關應隨時
    協助及催促納稅義務人依限辦理結算申報，並於結算申報限
    期屆滿前15日填具催報書提示延遲申報之責任。」從而，新
    設立企業欲採用特殊會計年度時，其申請期限自應以所得稅
    結算申報期限前申請為準，而非以每年12月底前申請為準。
    是以，上訴人91年度營利事業所得稅結算申報案件既於92年
    10月9日向被上訴人申報，自無被上訴人所發之滯報通知書
    所載未依所得稅法第71條規定期限辦理結算申報等情事存在
    之可言。為此請判決（一）先位聲明：原處分及訴願決定均
    撤銷，並命被上訴人應准予作成「上訴人自91年6月2日起變
    更會計年度為6月制」。（二）備位聲明：原處分及訴願決
    定均撤銷，並命被上訴人應准予作成「上訴人自92年6月1日
    起變更會計年度為6月制」等語。
三、被上訴人則以：上訴人雖為91年6月之新設立企業，惟其係
    迄92年9月間被上訴人辦理91年度營所稅未申報案件之催報
    時，始予補報，並主張採用特殊會計年度，則自91年6月成
    立至92年10月間本局桃園縣分局催報為止，並未主動申請欲
    採用特殊會計年度，被上訴人就一般稽徵實務及所得稅法第
    23條規定意旨，認上訴人於91年度係採曆年制，而否准其事
    後報備追溯至91年度起適用特殊會計年度，並無不合。又上
    訴人於92年12月29日另案申請變更會計年度為6月制（93年6
    月1日為變更之日），業經被上訴人於93年1月9日以北區國
    稅桃縣一字第0921047879號函准予核備在案，且上訴人亦於
    93年5月31日如期申報92年度營利事業所得稅（所得期間為
    92年1月1日至92年12月31日），倘如上訴人主張原行政處分
    內容應准自92年6月1日為變更之日，則依所得稅法第74條規
    定核准變更會計年度者，應於變更之日起1個月內，將變更
    前之營利事業所得額，依規定格式申報該管稽徵機關，上訴
    人並未將該變更前之營利事業所得額（所得期間：92年1月1
    日至92年5月31日）依限辦理決算申報，否則另依所得稅法
    第108條規定，將有核課怠報金之問題，足證該公司主張並
    不一致等語，資為抗辯。
四、原審斟酌全辯論意旨及調查證據結果，以：按「會計年度為
    每年1月1日至12月31日止。但因原有習慣或營業季節之特殊
    情形，呈經該管稽徵機關核准者，得變更起訖日期。」為所
    得稅法第23條所明定。查本件上訴人於91年6月21日完成設
    立登記，因上訴人至92年9月仍未辦理結算申報，被上訴人
    乃對上訴人進行91年度營利事業所得稅未申報案件之催報通
    知後，上訴人始於92年10月7日補辦申報之事實，有91年度
    營利事業所得稅結算申報書影本一份在卷足憑，且為兩造所
    不爭執，洵堪認定。次按所得稅法第74條規定，上訴人如欲
    變更會計年度起訖日期，應於變更之日起1個月內，將變更
    前之營利事業所得額依規定格式申報該管稽徵機關，並自行
    繳納其應納稅額，方得為之；且該核准效力，係向後發生效
    力，並無追溯效力。本件上訴人業於92年12月29日申請變更
    會計年度為6月制（93年6月1日為變更之日），業經被上訴
    人所屬桃園縣分局於93年1月9日以北區國稅桃縣一字第092
    1047879號函准予核備；是以上訴人先位聲明主張被上訴人
    應准予作成「上訴人自91年6月2日起變更會計年度為6月制
    （91年6月2日為變更之日）」，依上開所得稅法第23條及第
    74條規定，核准變更會計年度者，應於變更之日起1個月內
    申報為之，然上訴人並未將該變更前之營利事業所得額（所
    得期間：91年1月1日至91年5月31日）依限辦理決算申報，
    是上訴人先位之聲請為無理由，應予以駁回；至上訴人備位
    聲明主張被上訴人應准予作成「上訴人自92年6月1日起變更
    會計年度為6月制（92年6月1日為變更之日）」，上訴人亦
    未將該變更前之營利事業所得額（所得期間：91年1月1日至
    91年5月31日）依限辦理決算申報，是上訴人備位之聲請，
    亦為無理由，自應予以駁回。綜上所述，原處分依法並無不
    合，訴願決定予以維持，亦無違誤；上訴人訴請撤銷，為無
    理由，應予以駁回。資為其判決之論據。
五、本院按：「會計年度為每年1月1日至12月31日止。但因原有
    習慣或營業季節之特殊情形，呈經該管稽徵機關核准者，得
    變更起訖日期。」、「營利事業報經該管稽徵機關核准其會
    計年度者，應於變更日起一個月內，將變更前之營利事業所
    得額，依規定格式申報該管稽徵機關，並依本法第40條規定
    計算其應納稅額，於提出申報書前自行繳納之。」為所得稅
    法第23條、第74條所明定。依前引所得稅法第23條規定意旨
    ，必須經主管機關核准者，始得變更會計年度之起訖日期，
    在未經主管機關核准前，應適用正常之會計年度。故在一般
    會計年度終結日（12月31日）後始聲請者，因該年度已按一
    般會計年度辦理，自不得再依聲請加以變更，從而被上訴人
    以必須在該年度12月31日前聲請者，始能變更該年度之會計
    年度起訖日，與所得稅法第23條規定意旨相符，尚無上訴人
    所稱增加該規定之限制要件。次查上訴人聲請變更本件會計
    年度時，提出91年6月至92年5月之報帳資料，並非提出變更
    前依同法第40條按比例計算之報帳資料，亦與上引所得稅法
    第74條規定不符。本件上訴人於91年6月21日完成設立登記
    ，因上訴人至92年9月仍未辦理結算申報，被上訴人乃對上
    訴人進行91年度營利事業所得稅未申報案件之催報通知後，
    上訴人始於92年10月7日補辦申報之事實，並聲請其91年度
    之起訖日為自91年6月1日至92年5月31日，即其91年度營利
    事業所得稅會計年度應採用6月。查上訴人在91年度終結前
    （91年12月31日前）並未聲請變更該會計年度起訖日期，故
    91年度自應視為按一般會計年度為之，上訴人遲至92年10月
    7日始聲請變更自91年6月起作為會計年度，揆諸上開說明，
    被上訴人不予准許，自無不合。又上訴人92年10月7日聲請
    變更會計年度時，僅主張91年度自91年6月1日至92年5月31
    日作為會計年度，並據以提出報稅申報書，被上訴人依據上
    訴人之聲請，僅對91年6月部分作成否准之處分，而上訴人
    並未同時主張自92年6月1日起變更會計年度，是被上訴人並
    未就此加以審查作成准駁，亦即對此並無任何處分存在，上
    訴人對被上訴人未處分之事項，提起撤銷及課予義務訴訟，
    於預備聲明中請求被上訴人作成自92年6月1日起變更會計年
    度為6月制，顯屬不合法而應予駁回。從而原判決駁回上訴
    人之訴，其理由雖未盡妥適，惟其判決結果則無不合，尚難
    認原判決有違背法令情事。上訴意旨猶執與起訴意旨相同之
    前詞，加以爭執，核無可採。又查「商業以每年1月1日起至
    12月31日止為會計年度。但法律另有規定，或因營業上有特
    殊需要者，不在此限。」為商業會計法第6條所定。該規定
    固未規定會計年度變更需報經主管機關核准，但所得稅法第
    23條即屬於商業會計法第6條所稱「法律另有規定」，自應
    優先適用所得稅法第23條規定，而無適用商業會計法之餘地
    。上訴意旨引用上開商業會計法規定及經濟部依據該規定所
    作之函釋，因認原判決有違反商業會計法第6條之違背法令
    情事云云，依前說明，自無足取。綜上；原審斟酌全辯論意
    旨及調查證據之結果，將原決定及原處分均予維持，駁回上
    訴人之訴，核無違誤。上訴論旨，指摘原判決違誤，求予廢
    棄，難認有理由，應予駁回。
六、據上論結，本件上訴為無理由，爰依行政訴訟法第255條第1
    項、第98條第3項前段，判決如主文。
中　　華　　民　　國　　96　　年　　2　　 月　　8　　 日
                  第二庭審判長法  官　高　啟　燦
                              法  官  黃　璽　君
                              法  官　廖　宏　明
                              法  官　楊　惠　欽
                              法  官　林　樹　埔
以  上  正  本  證  明  與  原  本  無  異
中　　華　　民　　國　　96　　年　　2　　 月　　8　　 日
　　　　　　　　　　　　　　　書記官　彭　秀　玲
